臺灣高等法院高雄分院刑事裁定
111年度毒抗字第44號
抗  告  人  
即  被  告  陳盈蒼




上列抗告人因聲請觀察勒戒案件，不服臺灣高雄地方法院中華民
國110年12月30日裁定(110年度毒聲字第1297號)，提起抗告，本
院裁定如下：
    主  文
抗告駁回。
    理  由
一、本件抗告人即被告陳盈蒼（下稱被告）抗告意旨略以：依原
    審裁定所載，被告於民國108年12月5日9時15分許為警採集
    之尿液，經正修科技大學超微量研究科技中心先以酵素免疫
    分析法為初步檢驗，再以液相層析串聯式質譜法確認檢驗結
    果，其中安非他命檢出濃度為1960ng/ml，甲基安非他命檢
    出濃度為83640ng/ml等情；於110年8月17日9時58分許為臺
    灣高雄地方檢察署觀護人室採尿人員採集尿液送驗，經台灣
    檢驗科技股份有限公司先以EIA 酵素免疫分析法為初步檢驗
    ，再以GC/MS 氣相層析/ 質譜儀法確認檢驗結果，安非他命
    檢出濃度為231ng/ml、甲基安非他命檢出濃度為953ng/ml 
    等情。故被告先後兩次採檢時間相隔約8個月餘，雖均檢出
    甲基安非他命陽性反應，但毒品濃度數值呈明顯低下之結果
    ，被告非無戒絕毒癮之期待可能性，且被告為證明已戒除毒
    癮，業已於111年1月10日自費至台北榮總臨床毒物科採檢尿
    液及毛髪，被告於取得檢驗報告後，將立即補正陳報。準此
    ，對被告施以社區性戒癮治療即足以完全戒除毒癮，請能撤
    銷原裁定，給予被告適當之處分等語。
二、原裁定意旨略以：被告於108年12月5日9時15分許為警採集
    之尿液，經正修科技大學超微量研究科技中心先以酵素免疫
    分析法為初步檢驗，再以液相層析串聯式質譜法確認檢驗結
    果，確呈安非他命、甲基安非他命陽性反應，其中安非他命
    檢出濃度為1960ng/ml，甲基安非他命檢出濃度為83640ng/m
    l等情，有該研究科技中心108年12月13日尿液檢驗報告（原
    始編號：J-000000號）及高雄市政府警察局小港分局毒品案
    嫌疑人尿液代碼與姓名對照表（尿液代碼：J-000000號）在
    卷可憑，足認被告確有於上開採尿時回溯72小時（不含公權
    力拘束期間）內某時，在不詳地點，以不詳方式，施用甲基
    安非他命無訛（下稱甲案）。另被告於110年8月17日9時58
    分許為臺灣高雄地方檢察署觀護人室採尿人員採集尿液送驗
    ，經台灣檢驗科技股份有限公司先以EIA 酵素免疫分析法為
    初步檢驗，再以GC/MS 氣相層析/ 質譜儀法確認檢驗結果，
    確呈甲基安非他命陽性反應，安非他命檢出濃度為231ng/ml
    、甲基安非他命檢出濃度為953ng/ml 等情，有該公司110年
    9月1日濫用藥物檢驗報告（檢體編號：000000000 號）及高
    雄地檢署施用毒品犯尿液檢體監管紀錄表（尿液檢體編號：
    000000000號）各1 份在卷可憑，足認被告確有於上開採尿
    時回溯72小時（不含公權力拘束期間）內某時，在不詳地點
    ，以不詳方式，施用甲基安非他命無訛（下稱乙案）。再被
    告從不曾因施用毒品，接受觀察、勒戒或強制戒治之執行，
    雖其於105年間因施用毒品案件，經高雄地檢署檢察官以106
    年度毒偵字第2972號為附命完成戒癮治療之緩起訴處分確定
    ，緩起訴期間為106年10月3日至107年10月2 日，因被告於
    緩起訴期間內故意犯有期徒刑以上之罪，經該署檢察官於以
    107年度撤緩字第96號撤銷上開緩起訴處分；又甲案犯行雖
    前經高雄地檢署檢察官以109年度毒偵字第1634號為附命戒
    癮治療之緩起訴處分，該第2 次緩起訴期間自109 年12月17
    日至110年12月16日止，惟被告於緩起訴期間內經抽驗之尿
    液檢體呈第二級毒品甲基安非他命反應（即乙案），有違背
    預防再犯所為之必要命令之事實，經檢察官以110年度撤緩
    字第366 號撤銷緩起訴處分，於110年9月30日合法送達撤銷
    緩起訴處分書，被告聲請再議，經臺灣高等檢察署高雄檢察
    分署以110年度上聲議字第1880號駁回再議，撤銷緩起訴處
    分即確定，被告並未完成戒癮治療期程等情，有上開檢察官
    緩起訴處分書、撤銷緩起訴處分書、送達證書、臺灣高等檢
    察署高雄檢察分署110年度上聲議字第1880號處分書及臺灣
    高等法院被告前案紀錄表等件在卷可參。故被告事實上未曾
    接受等同「觀察、勒戒或強制戒治」執行完畢之處遇。原審
    以被告確實有於上開時間施用第二級毒品，事證明確，依毒
    品危害防制條例第20條第1 項規定，裁定被告施用第二級毒
    品，令入勒戒處所觀察、勒戒，其期間不得逾2月等旨。
三、按毒品危害防制條例所規定之觀察、勒戒處分，其立法意旨
    在幫助施用毒品者戒除毒癮，該處分之性質非為懲戒行為人
    ，而係為消滅行為人再次施用毒品之危險性，目的在戒除行
    為人施用毒品之身癮及心癮措施；觀察、勒戒係導入一療程
    觀念，針對行為人將來之危險所為預防、矯治措施之保安處
    分，以達教化與治療之目的，可謂刑罰之補充制度，從而毒
    品危害防制條例本身所規定之觀察、勒戒及強制戒治等保安
    處分，雖兼具自由刑之性質，卻有刑罰不可替代之教化治療
    作用，是對於施毒者有利不利之認定，端在何種程序可以幫
    助施用毒品之人戒除施用毒品之行為，尚非由法院逕行認定
    緩起訴戒癮治療係對施用毒品者係較有利，亦無僅因行為人
    之個人或家庭因素而免予執行之理。因此，檢察官本得依照
    個案實際情形，依法裁量決定採行何者為宜。再按現行毒品
    危害防制條例24條之規定，就「初犯」或「3年後再犯」之
    處遇採雙軌制，復刑事訴訟法第253條之1第1項及第253條之
    2對被告為緩起訴處分時規定，應另審酌刑法第57條所列事
    項及公共利益之維護，並認以緩起訴處分為適當者，始得為
    之。可知檢察官以向法院聲請觀察、勒戒為原則，此時因係
    適用原則而非例外，自無贅餘交待不適於為緩起訴處分之理
    由，於例外符合上開緩起訴處分之要件時，始得另為附完成
    戒癮治療之緩起訴處分，且被告並非當然享有為附命完成戒
    癮治療之緩起訴處分之權利，被告縱提出該項聲請，亦僅在
    促請檢察官注意得否予以適用，檢察官並不受被告該項聲請
    之拘束。準此，對於施用第二級毒品之本件被告，得否以刑
    事訴訟法第253條之2第1項第6款之緩起訴附戒癮治療代替觀
    察勒戒處分，仍委諸檢察官斟酌具體個案情節予以裁量，法
    院原則上應尊重檢察官職權之行使，除檢察官之判斷有違背
    法令、事實認定有誤或其裁量有重大明顯疵瑕外，尚不得任
    意指為違法。況被告於前述第2次緩起訴期間內採尿檢驗結
    果呈甲基安非他命陽性反應而有違背緩起訴應遵守或履行事
    項之情事，可見被告並無靠己力戒除毒癮之決心和毅力，其
    戒絕毒癮之意志不堅、自制力薄弱，若再僅以寬鬆之社區性
    戒癮治療，已難期待其能完全戒絕毒癮。是以，檢察官考量
    本案具體情節，向原審聲請令被告入勒戒處所觀察、勒戒，
    以監禁式之治療方式，求短時間內隔絕被告之毒品來源，務
    使其專心戒除毒癮，而未再依刑事訴訟法第253條之1規定對
    被告為附命完成戒癮治療之緩起訴處分，核其此部分職權之
    行使尚屬合法，形式上亦無裁量恣意或濫用之情。
四、依上開說明，原審因認檢察官之聲請為正當，而依毒品危害
    防制條例第20條第1項之規定，裁定被告施用第二級毒品，
    令入勒戒處所觀察、勒戒，其期間不得逾2月。經核並無不
    合，被告執前詞提起抗告，而指摘原裁定不當，為無理由，
    應予駁回。
據上論結，應依刑事訴訟法第412條，裁定如主文。
中　　華　　民　　國　　111 　年　　1 　　月　　26　　日
                  刑事第六庭    審判長法  官  李政庭
                                      法  官  施柏宏
                                      法  官  王光照
以上正本證明與原本無異。
不得再抗告。
中　　華　　民　　國　　111 　年　　1 　　月　　26　　日
                                      書記官  周青玉